【裁判字號】    97,訴,1147
【裁判日期】    971119
【裁判案由】    清償債務
【裁判全文】
臺灣桃園地方法院民事判決              97年度訴字第1147號
原      告  臺灣新光商業銀行股份有限公司（原名誠泰商業銀
            行股份有限公司）
                      7、28.
法定代理人  丙○○
訴訟代理人  甲○○
被      告  丁○○
            乙○○
上列當事人間請求清償債務事件，於民國97年11月5 日辯論終結
，本院判決如下：
    主  文
被告應連帶給付原告新台幣貳佰捌拾捌萬壹仟零伍拾元，及自
民國九十二年七月一日起至清償日止，按年息百分之八點七五計
算之利息，並自民國九十二年七月一日起至清償日止，按上開利
率百分之二十計付違約金。
訴訟費用由被告連帶負擔。
    事實及理由
壹、程序方面：
一、本件被告乙○○未於言詞辯論期日到場，被告丁○○未於最
    後言詞辯論期日到場，核無民事訴訟法第386 條各款所列情
    形，應依原告聲請，由其一造辯論而為判決。
二、按訴訟，由被告住所地之法院管轄。共同訴訟之被告數人，
    其住所不在一法院管轄區域內者，各該住所在地之法院俱有
    管轄權。但依第4 條至前條規定有共同管轄法院者，由該法
    院管轄。民事訴訟法第1 條第1 項前段、第20條定有明文。
    本件被告乙○○之住所係設於福建省金門縣，雖非屬本院土
    地管轄範圍，惟原告係依連帶保證契約之法律關係，請求連
    帶保證人即被告乙○○與借款人即被告丁○○連帶清償本件
    債務，均為本件共同訴訟之被告，而被告丁○○之住所地在
    桃園縣中壢市，核屬本院土地管轄範圍，依上開規定，本院
    就本件請求清償債務事件，自有管轄權，合先敘明。
貳、實體方面：
一、原告起訴主張：
  (一)伊原名誠泰商業銀行股份有限公司，於民國94年12月31日起
    奉行政院金融監督管理委員會94年11月7 日金管銀(六)字0940
    028893號函核准與臺灣新光商業銀行合併，由伊為存續銀行
    ，並更名為臺灣新光商業銀行股份有限公司，法人格不失其
    同一性。
  (二)緣被告丁○○於88年3 月17日邀同被告乙○○為連帶保證人
    ，向伊借款新台幣（下同）500 萬元，利息約定採機動利率
    （目前為年息8.75%） 按月計付，借款期間為88年3 月17日
    起至95年3 月17日止，並依修改後之特約條款約定自88年3
    月17日起按月採定額年金法以240 期為準計算攤還本息，訂
    於每月17日為攤還日期，若未依約履行分期攤還時時，被告
    對伊之借款債務視為全部到期。如未按期清償，除仍按上述
    利率計息外，逾期在6 個月以內者，按借款利率之10% 加付
    違約金，逾期超過6 個月者，按借款利率20% 加付違約金。
    詎被告丁○○於88年8 月17日起即未依約攤還本息，迭經催
    討均無效果，是依授信往來約定書第6 條第1 款之約定，借
    款已視為全部到期。嗣伊對被告丁○○為擔保借款債務履行
    而設定抵押權予伊之不動產，向臺灣板橋地方法院（下稱板
    橋地院）聲請拍賣抵押物，經該院以91年度執字第23029 號
    拍賣抵押物強制執行事件受理並拍賣完畢，而伊因而受償41
    2 萬元，復依上開約定書第8 條約定，立約人對伊負擔數宗
    債務起債務性質相異，而被告所提出之給付不足清償全部債
    務時，應依序抵充費用、違約金、利息、本金，但伊得指定
    更有利於被告之抵充順序及方法。是被告丁○○尚積欠本金
    2,881,053 元及自92年7 月1 日起之利息、違約金未為清償
    ，爰依據消費借貸及連帶保證之法律關係，請求被告丁○○
    及連帶保證人即被告乙○○連帶給付上述借款本金、利息及
    違約金，並聲明：如主文第1 項所示等語。
二、被告丁○○未於最後言詞辯論期日到場，惟據其前到場所為
    陳述略以：其固有於於借據、授信約定書上簽名，惟當初以
    為借款是為其所購買之房子而貸，然本件被拍賣之不動產非
    其所購買，其亦不知有此不動產，直至該不動產遭強制執行
    始知，其不知本件借款，原告匯款之帳戶亦非其所有，是被
    告乙○○自己去開戶等語置辯，並聲明：原告之訴駁回。
三、被告乙○○未於言詞辯論期日到場，亦未提出其他書狀以供
    本院審酌。
四、原告上開所主張之事實，業據提出與伊所述相符之行政院金
    融監督管理委員會94年11月7 日金管銀(六)字0940028893號函
    、借據、板橋地院91年度執字第23029 號強制執行事件分配
    表、授信往來約定書、存摺存款業務往來約定書、全行付款
    提款密碼登錄單、授信貸放支出傳票為證（見本院卷第5-7
    、20、21、33-35 頁），並經本院依職權調閱板橋地院91年
    度執字第23029 號拍賣抵押物執行卷宗無誤，且被告乙○○
    已於相當時期受合法之通知，既未於言詞辯論期日到場，亦
    未提出書狀作何聲明、陳述以供本院審酌，依民事訴訟法第
    280 條第3 項前段準用同法條第1 項前段之結果，視同被告
    對於原告主張之事實自認。至於被告丁○○雖以前詞辯稱本
    件借款非其所借等語，惟查，依原告所提出之存摺存款業務
    往來約定書、全行付款提款密碼登錄單、授信貸放支出傳票
    所示，本件借款所匯入帳戶之立約定書人即為被告丁○○，
    其上之簽名與被告丁○○所不爭執之上述借據、授信往來約
    定書上之簽名，經本院以肉眼比對結果，其筆跡顯係出於同
    一人所為，應認係由被告丁○○親自向原告申請開立之帳戶
    無訛。是本件借款既經被告丁○○親自於借款、授信往來約
    定書上簽名並經對保，該借款又係匯入被告丁○○所親自開
    立之銀行帳戶，又被告丁○○對其上開所辯有利於己之事實
    全然未能舉證以實其說，則被告丁○○空言否認本件借款係
    被告乙○○擅自以其名義所借云云，洵無可採。綜上，原告
    主張之事實，堪信為真實。
五、按消費借貸契約，借用人應於約定期限內，返還與借用物種
    類、品質、數量相同之物；又遲延之債務，以支付金錢為標
    的者，債權人得請求依法定利率計算之遲延利息，但約定利
    率較高者，仍從其約定利率；再數人負同一債務，明示對於
    債權人各負全部給付之責任者，為連帶債務；連帶債務之債
    權人，得對於債務人之全體，同時請求全部之給付，且連帶
    債務未全部履行前，全體債務人仍負連帶責任，民法第478
    條前段、第233 條第1 項、第272 條第1 項、第273 條分別
    定有明文。經查，本件被告丁○○既有前揭未依約攤還本息
    之事實，原告自得請求其依約給付本金餘額及利息、違約金
    ，並請求被告乙○○依連帶保證契約之約定，連帶負清償之
    責。從而，原告依消費借貸及連帶保證契約之法律關係，請
    求被告連帶給付原告如主文第1 項所示之金額及利息、違約
    金，為有理由，應予准許。
六、據上論結，本件原告之訴為有理由，依民事訴訟法第385 條
    第1 項前段、第85條第2 項，判決如主文。
中    華    民    國    97    年    11    月    19    日
                  民事第一庭    法  官  范明達
以上正本係照原本作成
如對本判決上訴，須於判決送達後20日內向本院提出上訴狀
中    華    民    國    97    年    11    月    20    日
                                書記官  張豐松


司法院資訊處製作；財團法人民間司法改革基金會備份。
